臺灣高等法院臺中分院刑事判決　　　　　　　民國九十一年度上易字第九九七號
　　上　訴　人　臺灣臺中地方法院檢察署檢察官
　　被　　　告　甲○○
右上訴人因被告詐欺案件，不服臺灣台中地方法院中華民國九十一年四月二十九日第
一審判決（民國九十年度易字第一六五四號，起訴案號：臺灣台中地方法院檢察署民
國八十九年度偵字第二六九○號），提起上訴，本院判決如左：
    主      文
原判決撤銷，發回台灣台中地方法院。
    理      由
一、本件原審法院檢察署檢察官公訴意旨略稱：被告甲○○明知其已經濟拮据而無支
    付能力，竟夥同其兄黃國基及李國欽（以上二人另行由檢察官簽分偵辦）三人，
    共同意圖為自己不法之所有，由被告甲○○、黃國基弟兄二人，於民國（下同）
    八十七年五月二十二日，前往苗栗縣頭份鎮○○路一二五號佰昇國際服飾有限公
    司（公訴人誤繕為伯昇國際服飾有限公司，以下簡稱佰昇公司）向經理紀麗娟誑
    稱欲訂購服飾，紀麗娟不疑有他，首次即售予三十件休閒服，其後被告甲○○與
    黃國基二人復陸續於同年五月二十八日、三十日、同年六月二日、六月十二日、
    六月十五日及六月二十三日共計七次選購服飾數仟套、合計總價格為新臺幣（下
    同）一百一十萬元許，紀麗娟均如數供給，事畢由被告甲○○交付李國欽所負責
    之優仕企業商行帳戶，付款人為聯邦商業銀行嘉義分行，面額分別為六七六、一
    七三元及四六一、七六０元、票號各為ＵＣ－0000000、ＵＣ－0000
    000號支票二紙扺付貨款，詎上開二紙支票屆期於同年七月二十日、七月三十
    日經提示，均未獲支付，紀麗娟轉而向被告甲○○及其兄黃國基二人追索，詎均
    已逃逸置之不理，紀麗娟至此始知受騙。因認被告甲○○（以下稱被告）共同連
    續涉犯刑法第三百三十九條第一項之詐欺取財罪嫌等情。
二、本件原審法院以按案件曾經判決確定者，應諭知免訴之判決，刑事訴訟法第三百
    零二條第一款定有明文。又訴訟上所謂一事不再理之原則，關於實質上一罪或裁
    判上一罪，均有其適用。連續犯係裁判上一罪，其一部分犯罪事實曾經判決確定
    者，其效力當然及於全部，故檢察官復將其他部分重行起訴，亦應諭知免訴之判
    決（最高法院四十九年度臺非字第二Ｏ號判例參照）。經查：本件被告對於右揭
    被訴共同連續詐欺取財之犯行固均矢口否認，然被告前於八十七年七月間所犯連
    續詐欺取財之犯行，業經臺灣臺中地方法院檢察署檢察官以八十八年度偵字第三
    二三四號向原審法院提起公訴，後並經臺灣高等法院臺中分院於八十九年一月二
    十五日以八十八年度上易字第二九七四號刑事判決判處甲○○連續意圖為自已不
    法之所有，以詐術使人將本人之物交付，累犯，處有期徒刑一年二月，甫於八十
    九年二月二十日確定，此有上開法院八十八年度上易字第二九七四號刑事判決書
    一份及臺灣臺中地方法院檢察署刑案資料查註紀錄表一紙在卷可稽。本件被告被
    訴上開共同連續詐欺取財之犯罪時間，係在前揭已判決確定案件之最後之審理事
    實法院宣示判決前發生，且經質之被告亦供稱：「我認為上面的案子（指臺灣高
    等法院臺中分院八十八年度上易字第二九七四號）就像本案一樣，都是支票跳票
    ，被害人討不到錢，就告我詐欺，東方假期是貨款的糾紛，紀麗娟的部分也是貨
    款的糾紛」等語（見原審法院九十一年四月十日審判筆錄），參以被告於所犯連
  續詐欺取財之八十八年度上易字第二九七四號案件中，亦曾於八十七年七月二十
    日交付面額八百八十萬元、發票人黃文勳、發票日為八十七年七月二十日，付款
    人為臺灣中小企業銀行永和分行之支票一紙，後於八十七年七月二十七日提示卻
    遭退票，及由被告於八十七年七月七日、八十七年七月二十一日、八十七年七月
    二十八日所開立之本票三紙亦均未兌現，時間上核與本案發生之時間均係在同一
    時期等情，足見被告上開對紀麗娟所為之連續詐欺取財行為及已判決確定之連續
    詐欺取財之犯行，不僅時間緊接，且均屬觸犯犯罪構成要件相同之詐欺取財罪名
    ，被告顯係基於概括之犯意反覆為之，是為連續犯而應論以一罪，是其一部分之
    犯罪事實既曾經判決確定，其效力自及於全部，依照前開之說明，原審法院依刑
    事訴訟法第三百零二條第一款，第三百零七條之規定，不經言詞辯論，逕行諭知
    被告為免訴之判決。固非無見。
三、惟按刑法上之連續犯，必須基於一個概括之犯意連續數行為而犯同罪名，始能成
    立，如果每次犯罪係各別起意，縱令所犯罪名相同，亦不得以連續犯論。又連續
    犯之所謂出於概括犯意，必須其多次犯罪行為自始均在一個預定犯罪計劃以內，
出於主觀上始終同一犯意之進行，若中途另有新犯意發生，縱所犯為同一罪名，
    究非連續其初發的意思，即不能成立連續犯，業經最高法院著有五十九年台上字
    第二四五八號、七十年台上字第六二九六號判例可資參照。經查本院另案八十八
    年度上易字第二九七四號被告詐欺案件，判決詐欺取財罪有期徒刑一年二月確定
    ，其以斥資合夥大筆金額詐欺之手法，再以白吃白喝方式向酒店業者王振賢以簽
    酒帳詐取金額相當於九萬八千八百元之酒店之財物以供自己消費；而本件被告被
    訴所犯詐欺犯罪，係夥同其兄黃國基及李國欽等三人，如本件判決第一項所載被
    訴詐購大批服飾，兩案犯罪手法迴異，是否自始均在被告一個預定犯罪計劃以內
    ，出於主觀上始終同一犯意之進行，自不能因前後兩案都是支票退票不獲支付，
    被害人討不到錢，就告訴被告詐欺，及都是貨款的糾紛，而以推測或擬制方法，
    認被告前後兩案係基於概括之犯意反覆實施，為連續犯，應論以一罪，況且被告
    於原審法院偵、審中始終否認本件被訴之詐欺取財犯罪，有如何證據可認定本件
    被告被訴詐欺犯行，係前案詐欺罪判決確定之部分犯罪，自顯有可議。檢察官上
    訴意旨指摘原審判決不當，為有理由，應由本院將原審判決撤銷，並顧及當事人
    審級利益發回原審法院另為適法之裁判。並不經言詞辯論為之。
四、據上論結：應依刑事訴訟法第三百六十九條第一項但書，第三百七十二條，判決
    如主文。
中      華      民      國      九十一  年      六      月      十      日
                                臺灣高等法院臺中分院刑事第一庭
                                      審判長法  官　陳　紀  綱
                                            法  官　陳　登　源
                                            法  官　方　艤  駐
右正本證明與原本無異。
不得上訴。
                                            書記官  江  玉  萍
中      華      民      國      九十一  年      六      月      十      日
                                                                        Ａ
